臺灣高等法院臺南分院刑事判決
110年度上易字第45號
上  訴  人  
即  被  告  郭旭琪


                    指定送達地：嘉義縣○○鄉○○村0鄰○                                  ○○0號
上列上訴人因家暴毀損案件，不服臺灣嘉義地方法院109年度易
字第613號中華民國109年11月30日第一審判決（起訴案號：臺灣
嘉義地方檢察署109年度偵字第466號），提起上訴，本院判決如
下：
    主  文
上訴駁回。
    事  實
一、郭旭琪與陳憬諆為表兄弟關係，係家庭暴力防治法第3條第4
    款所定四親等旁系血親之家庭成員。郭旭琪明知門牌為嘉義
    縣○○鄉○○村0鄰○○○0號之1之未辦保存登記建物（下稱系爭建
    物），為其姑姑郭月英生前所起造興建，郭月英去世後，該
    建物現由郭月英之子陳憬諆繼承使用，郭旭琪卻自認上揭建
    物應歸其父親及三叔、四嬸所共有，其父親過世後應由其繼
    承，因不滿陳憬諆拒絕將該屋遷讓返還，竟基於毀損之接續
    犯意，於民國108年12月4日下午5時45分至同日下午6時10分
    許間，持磚塊將該屋之大門玻璃2片、窗戶玻璃4片、大門紗
    窗2片擊破，並將擺放在該屋周圍之盆栽摔碎，致上揭物品
    因而不堪使用，足生損害於陳憬諆。
二、案經陳憬諆訴請嘉義縣警察局民雄分局報告臺灣嘉義地方檢
    察署檢察官偵查起訴。
    理  由
一、訊據被告固坦承曾於上開時間，持磚塊將系爭建物之大門玻
    璃2片、窗戶玻璃4片、大門紗窗2片擊破，並將擺放在系爭
    建物周圍之盆栽摔碎等事實，惟矢口否認有何損壞他人物品
    之犯行，辯稱：系爭建物是伊父親、四嬸及三叔的，伊父親
    過世後，由伊繼承。故系爭建物並非告訴人陳憬諆所有。另
    告訴人曾經對其毀損盆栽部分提出告訴，後來撤回告訴，經
    檢察官為不起訴處分，此次毀損犯行，只是承繼上次毀損的
    犯意，是上次毀損犯行犯意的延伸云云。
二、經查：　　
  ㈠被告曾於上開時間，持磚塊將系爭建物之大門玻璃2片、窗戶
    玻璃4片、大門紗窗2片擊破，並將擺放在系爭建物周圍之盆
    栽摔碎等事實，業據被告於警詢、偵查中坦承在卷（見警卷
    第2至3頁、偵卷第85頁），核與告訴人於警詢中之指訴（見
    警卷第4至5頁），尚屬相符，並有現場照片、監視器翻拍照
    片、估價單附卷足參（見警卷第7至12頁）。因此，被告於
    上開時間，以手持磚塊之方式，破壞系爭建物上開物品，並
    毀損系爭建物周圍之盆栽一情，可堪認定。
  ㈡系爭建物為被告姑姑郭月英生前所起造興建，郭月英去世後
    ，該建物現由告訴人繼承使用一節，業據告訴人於偵查中證
    稱：系爭建物是伊母親的房子，平常沒有人住，目前是由伊
    保管中，系爭建物是伊母親蓋的等語明確（見偵卷第30、87
    頁）。核與被告於偵查中自承：郭月英當時居住在其中1個
    有獨立出入口的房間，這個房間沒有和其他的房間互通，系
    爭建物是郭月英拆掉之後，重建為2個房間的建物。當時伊
    父親在該地號也有自己居住使用的房屋，地址也是嘉義縣○○
    鄉○○村0鄰○○○0號之1，但跟系爭建物是不同一的。郭月英拆
    掉重建後，系爭房屋的水電都是從伊父親居住的房屋牽過去
    的，沒有另外申請水電等語大致相符（見偵卷第85至86頁）
    ，並有告訴人於偵查中所提出之照片10張可資佐證（見偵卷
    第54至58頁）。再參酌被告於偵查中、原審中屢屢坦承：我
    姑媽重建時，我父親還在世，我不知道他有沒有跟我父親談
    ，他只有跟我談，他跟我說房屋會漏水，想要拆掉重建，共
    有人中只有我同意（偵查卷第85頁）；在以前檢察官不起訴
    處分的案子中，當時檢察官有口頭問我房子是誰蓋的，我回
    答說是我姑媽蓋的（偵查卷第87頁）；（是否知道房子是誰
    蓋的？）我阿姑蓋的，就是郭月英（原審卷第43頁），及被
    告迄今從來沒有針對系爭房屋的所有權爭議提出民事訴訟，
    除據被告坦承在卷外（偵查卷第86頁），並有臺灣嘉義地方
    法院110年2月17日函在卷可參（本院卷第63頁）。以上足以
    證明系爭建物係由被告姑姑郭月英所興建，當時並由郭月英
    實際居住其內，系爭建物當時應為郭月英所有，等到郭月英
    亡故後即應由告訴人繼承，而為告訴人所有，應堪認定。
　㈢被告雖於法院審理中辯稱：系爭建物是伊父親、四嬸及三叔
    的，伊父親過世後，由伊繼承，系爭建物並非告訴人陳憬諆
    所有云云。前於偵查中並辯稱：系爭建物的稅籍資料是寫伊
    祖父的名字，但是嘉義縣○○鄉○○村0鄰○○○0號之1的門牌，有
    好幾棟房屋，並不是每個房屋都有稅籍資料，這個地址的稅
    籍資料只有1份，就是登記伊祖父的名字，如果告訴人主張
    系爭房屋為其所有，就請告訴人提出稅籍資料云云。惟查：
    未辦保存登記建物之所有權，乃出資起造之人原始取得所有
    權，稅籍資料僅為佐證所有權之方式之一。系爭建物由告訴
    人之母郭月英出資興建，且具有獨立出入門戶，而為獨立建
    物，並未附屬於其他建物之下，雖未辦理保存登記，或無獨
    立之稅籍，仍不影響郭月英原始取得系爭建物之所有權，而
    為系爭建物之所有權人，郭月英亡故後，則應由其繼承人即
    告訴人取得所有權，自無疑義。被告此部分辯稱，並無所據
    ，非可採納。
  ㈣實則，基於常人愛惜自己財產的人性，被告如果主觀上真係
    認為上開大門玻璃、窗戶玻璃、砂窗等物品係其所有，被告
    應會不捨得毀損自己的財產，被告既會出手毀損上開物品，
    可見其主觀上也是知道上開物品應係告訴人所有，才會故意
    加以破壞毀損。其次，法律原則上禁止私人自力救濟改變現
    狀，為了維持既存的法秩序平衡，現有的占有狀態原則上也
    受到法律的保護與尊重。刑法上侵害財產法益之犯罪，重在
    持有關係，其行為客體並不以他人所有之物為限。凡事實上
    對物取得管領支配之人，不論其有無合法之權源，為維持現
    存社會秩序，其持有仍受刑法之保護，得為財產犯罪之行為
    客體，若因他人之犯罪行為，致其對物之管領支配受有侵害
    ，自不失為該犯罪之直接被害人，依法得為告訴（最高法院
    88年度台非字第372號判決意旨參照），本案系爭房屋縱使
    在民事產權上尚未經過民事判決確認，然而其既然係由告訴
    人母子佔有管領多年，系爭房屋客觀上即推定係告訴人母子
    所有，且為本案被告犯行的被害人，被告辯稱系爭房屋為其
    所有，被告毀損自己的東西並不犯罪云云，並不可採。
　㈤被告另辯稱：告訴人曾經對其毀損盆栽部分提出告訴，後來
    撤回告訴，經檢察官為不起訴處分，此次毀損犯行，只是承
    繼上次毀損的犯意，是上次毀損犯行犯意的延伸云云。經查
    ：被告曾於108年3月11日毀損告訴人系爭建物前之盆栽，據
    告訴人提出告訴後，於檢察官偵查中撤回告訴，而由檢察官
    為不起訴處分一節，有臺灣高等法院被告前案紀錄表、108
    年度偵字第3601號不起訴處分書在卷可考。然本案犯罪時間
    係108年12月4日，時隔上開毀損案件長達約9月，而本案被
    告所毀損之物品，除盆栽外，尚包括系爭建物之門、窗，二
    者的犯罪意思迥然有別，應視為獨立之犯行，而與上開毀損
    案件無涉。被告此部分辯解亦係臨訟卸責之詞，不足採信。
　㈥被告聲請傳喚其三叔郭江河、四嬸兒子郭建志、其母郭陳亦
    愛、其弟郭再恩等人到庭進行交互詰問，證明系爭房屋係其
    所有云云，然基於上開理由，本院認為本案被告犯行事證明
    確，被告此部分聲請，均無調查之必要，應予駁回。
  ㈦綜上所述，被告本案犯行事證明確，堪予認定，應依法論科
    。
三、論罪：
  ㈠被告行為後，刑法第354條業於108年12月25日修正公布，並
    於同年月27日施行。修正後規定僅係按刑法施行法第1條之1
    第2項前段規定意旨，將罰金數額修正提高30倍，罪刑並無
    變更，不生新舊法比較之問題，而應依一般法律適用原則，
    適用新法即裁判時法。
  ㈡核被告所為，係犯刑法第354條之毀損他人物品罪。
　㈢另稱家庭暴力者，謂家庭成員間實施身體或精神上不法侵害
    之行為，又稱家庭暴力罪者，謂家庭成員間故意實施家庭暴
    力行為而成立其他法律所規定之犯罪，家庭暴力防治法第2
    條第1項、第2項分別定有明文，告訴人為被告之表兄弟，業
    據被告及告訴人分別於警詢中陳述明確，復有被告、告訴人
    個人戶籍資料查詢結果在卷可參，因此被告與告訴人係屬家
    庭暴力防治法第3條第4款所定四親等旁系血親之家庭成員關
    係，被告故意以暴力行為犯上開毀損他人物品罪，屬上開所
    稱之家庭暴力罪。
　㈣被告於上開時間先後就上開物品為毀損行為，係基於同一之
    毀損犯意，在同地且密切接近之時間所為，依一般社會健全
    觀念，在時間差距上，難以強行分開，應視為數個舉動之接
    續施行，合為包括之1行為予以評價，屬接續犯。
四、被告前因詐欺等案件，經原審判刑後，裁定應執行有期徒刑
    8月確定，甫於105年9月5日易科罰金執行完畢等情，有被告
    前案紀錄表在卷可參，被告於短短5年以內，故意再犯本案
    有期徒刑以上之罪，為累犯，對刑罰之反應力薄弱，且被告
    並無司法院釋字第775號解釋所稱：倘依累犯加重其刑，導
    致罪刑不相當之情形，爰依刑法第47條第1項規定加重其刑
    。
五、原審審理後，認為被告上開犯行事證明確，乃適用上開實體
    法規，並審酌被告除上開累犯以外，還有其他犯罪紀錄，有
    被告前案紀錄表可參，被告於原審自陳的智識程度、生活情
    況，被告僅因系爭建物所有權之紛爭，接續以不理性之態度
    ，損壞告訴人上開物品，及被告犯後未能與告訴人進行和解
    ，賠償告訴人所受之損害，及於犯後矢口否認犯行，難認有
    何悔悟之心等一切情狀，量處拘役50日，並諭知如易科罰金
    ，以新臺幣1000元折算1日之折算標準，經核其認事用法並
    無違誤，量刑亦屬妥適。被告猶執上開情詞否認犯罪，提起
    上訴，請求本院撤銷原審判決改諭知無罪云云，並無理由，
    應予駁回。
據上論結，應依刑事訴訟法第368條，判決如主文。
本案經檢察官陳睿明提起公訴，檢察官林志峯到庭執行職務。
中　　華　　民　　國　　110 　年　　4 　　月　　7 　　日
                  刑事第五庭    審判長法　官  黃國永
                                      法　官  翁世容
                                      法　官  蔡川富
以上正本證明與原本無異。
不得上訴。
　　　　　　　　　　　　　　　　　　　書記官  黃心怡
中　　華　　民　　國　　110 　年　　4 　　月　　7 　　日
　　　　　　　　　　　　　　　　　　　

附錄本案論罪科刑法條：
中華民國刑法第354條
毀棄、損壞前二條以外之他人之物或致令不堪用，足以生損害於
公眾或他人者，處2年以下有期徒刑、拘役或1萬5千元以下罰金
。